【裁判字號】    98,上易,765
【裁判日期】    980604
【裁判案由】    傷害
【裁判全文】
臺灣高等法院刑事判決                 98年度上易字第765號
    上  訴  人
    即  被  告  甲○○
    選任辯護人  錢裕國律師
上列上訴人因傷害案件，不服臺灣臺北地方法院98年度易字第21
6號，中華民國98年2月23日第一審判決（起訴案號：臺灣臺北地
方法院檢察署97年度偵字第25463號），提起上訴， 本院判決如
下：
    主  文
上訴駁回。
    事  實
一、甲○○於民國96年12月間任職住商不動產安和誠品店，擔任
    房屋仲介人員，於同年月10日上午10時30分許，與任職「二
    十一世紀不動產」從事房屋仲介業之丁○○（另經臺灣臺北
    地方法院檢察署檢察官以97年度偵字第6649號為不起訴處分
    確定）行經臺北市大安區○○○路、安和路交岔路口，因見
    乙○○撕下渠等張貼於路旁之售屋廣告單，懷疑乙○○撕取
    房屋廣告單之動機不單純，丁○○隨即上前質問乙○○撕取
    原因並要求交出房屋廣告單，乙○○斷然拒絕，渠等隨後發
    生口角爭執，甲○○因而心生不悅，基於傷害人之身體之犯
    意，出手勒住乙○○脖子欲強推乙○○身體去撞該處建築工
    地外圍鐵牆，致乙○○因此受有右下顎瘀傷腫脹（約3乘3公
    分）、右側頸部多處抓傷及破皮傷（ 約5乘0．1公分、1乘1
    公分）之傷害。
二、案經乙○○訴由臺北市政府警察局大安分局報請臺灣臺北地
    方法院檢察署檢察官偵查起訴。
    理  由
壹、程序部分：
  (一)按被告以外之人於審判外之言詞或書面陳述，除法律有規定
    者外，不得作為證據，刑事訴訟法第159條第1項定有明文；
    復按被告以外之人於偵查中向檢察官所為之陳述，除顯有不
    可信之情況者外，得為證據， 同法第159條之1第2項亦有規
    定；另按被告以外之人於審判外之陳述，雖不符前4 條之規
    定，而經當事人於審判程序同意作為證據，法院審酌該言詞
    陳述或書面陳述作成時之情況，認為適當者，亦得為證據；
    當事人、代理人或辯護人於法院調查證據時，知有第159 條
    第1 項不得為證據之情形，而未於言詞辯論終結前聲明異議
    者，視為有前項之同意；同法第159條之5規定甚明。本案所
    據以認定被告犯罪事實之證據，其中部分屬傳聞證據，除證
    人乙○○於偵查中向檢察官所為之陳述，業經具結且無顯不
    可信之情形存在，依刑事訴訟法第159條之1第2 項規定，自
    具備證據能力外；其餘之傳聞證據，因公訴人及被告、辯護
    人於本院言詞辯論終結前均未對其證據能力聲明異議，本院
    認該等傳聞證據作成之情況亦無不當之情形，依刑事訴訟法
    第159條之5規定，該等傳聞證據均具備證據能力，合先敘明
    。
  (二)按刑法第277條第1項之傷害罪，依刑法第287 條之規定，需
    告訴乃論。再按「告訴乃論之罪，其告訴應自得為告訴之人
    知悉犯人之時起，於6個月內為之。」刑事訴訟法第237條第
    1項亦有明文，而「刑事訴訟法第216 條第1項規定，告訴乃
    論之罪，應自知悉犯人之時起，於6 個月內為之，所稱知悉
    ，係指確知犯人之犯罪行為而言，如初意疑其有此犯行，而
    未得確實證據，及發見確實證據，始行告訴，則不得以告訴
    人前此之遲疑，未經申告，遂謂告訴為逾越法定期間」，有
    最高法院28年上字第919 號判例可資參照。本件傷害犯行雖
    係發生於96年12月10日上午10時30分許，惟查，告訴人乙○○於96年12月13日報案當初，並不知道對伊實施傷害行為之
    男子真實身分，迄97年10月22日經多方查證，始確認對伊為
    傷害行為之男子為被告，並於當日立即對被告提出傷害告訴
    ，有告訴人96年12月20日警詢筆錄（見97年度偵字第 25463
    號卷第9 至11頁）及97年10月22日警詢筆錄（97年度偵字第
    25463號卷第4頁）在卷可憑，依上揭說明，本件告訴人所提
    出傷害告訴，自屬適法，合先敘明。
貳、實體部分：
一、訊據被告矢口否認有為上揭傷害犯行，辯稱伊於96年12月間
    確實任職住商不動產安和誠品店，擔任房屋仲介人員，於案
    發當時應係在住商不動產安和誠品店附近開發業務，伊從未
    見過告訴人乙○○，亦未曾與之發生衝突，本件應係告訴人
    誤認云云。惟查：
  (一)上揭事實業據告訴人乙○○於原審審理中結證稱：96年12月
    10日上午10時30分許，伊步行前往誠品書店選購書籍，行經
    臺北市○○路、敦化南路交岔路口附近，見路旁有張貼房屋
    廣告單，遂手將之取下欲抄寫書單，被告與丁○○當時與伊
    錯身而過，隨後將伊擋下，不斷質問伊為何擅自撕下房屋廣
    告單，丁○○並強勢拉住伊背包，要伊交出房屋廣告單，伊
    拒絕交出，被告隨即抓住伊衣領，伊試圖掙脫，被告以手扣
    住伊脖子，並將伊重心推撞該處建築工地外圍鐵牆等語綦詳
    （見原審卷第18至21頁），經核與原審當庭勘驗告訴人於97
    年12月18日所提監視錄影畫面，確認當時確實有一名身著白
    色襯衫、深色背心、手提公事包之男子，與一名身高較矮、
    身著白色上衣、深色長褲之女子及一名身穿深色上衣褲子、
    手持背包之男子在工地現場外圍鐵牆發生拉扯（見原審卷第
    19頁反面），告訴人並當庭明白指認監視錄影畫面中身著白
    色襯衫、深色背心、手提公事包之男子即在庭之被告，另一
    名身高較矮、身著白色上衣、深色長褲之女子則為丁○○等
    情明確（見原審卷第19頁反面），另告訴人於翌日（11日）
    上午9時25分許， 前往臺北市立聯合醫院仁愛院區接受醫師
    診治，經醫師診療確實受有右下顎瘀傷腫脹（約3乘3公分）
    、右側頸部多處抓傷及破皮傷（ 約5乘0．1公分、1乘1公分
    ）之傷害，有臺北市立聯合醫院仁愛院區96年12月（甲）字
    第0252號驗傷診斷書在卷可憑（97年度偵字第25463號卷第1
    8頁），且有臺灣臺北地方法院檢察署98年1月6日 勘驗筆錄
    暨監視錄影翻拍照片在卷可按（97年度偵字第25463號卷第5
    1至71頁），衡以被告與告訴人素無仇怨， 其證詞之真實性
    復受刑事具結刑責之擔保，被告並於原審審理中明確結證稱
    被告僅在第一段衝突發生時出手勒住伊脖子並強推伊身體去
    撞牆，待丁○○自行以電話聯絡他案被告丙○○（涉犯傷害
    罪部分， 業經原審以97年度易字第2712號判處有期徒刑3月
    ，本院以97年度上易字第2953號判決駁回上訴確定）到場助
    勢，他案被告丙○○與伊發生第二波衝突時，被告並未出手
    傷害伊等情（見原審卷第20、21頁），明確釐清本案傷害事
    實經過，顯無為圖民事賠償而刻意混淆事實之情形，則被告
    應無甘冒刑事偽證重刑處罰之危險，而故意設詞構陷被告之
    可能，綜上堪認，告訴人所為指述，應與事實相符，為可採
    信。公訴人聲請再傳喚證人丁○○、丙○○到庭做證，本院
    認事證已明，並無再予調查必要。
  (二)被告雖辯稱伊案發當時應係在住商不動產安和誠品店附近開
    發業務，伊從未見過告訴人，本件應係告訴人誤認云云。惟
    查，告訴人於原審及本院審判時均陳稱伊身高約174 公分（
    見原審卷第18頁反面、本院98年5月21日審判筆錄）， 而被
    告於原審及本院審判中均坦承伊身高約180公分 任職住商不
    動產安和誠品店時，上班時均按公司規定，穿著白襯衫、打
    領帶、深色西裝，天氣冷時會添加深色背心等情明確（見原
    審卷第16頁反面、本院98年5月21日審判筆錄）， 是被告之
    身型與自陳穿著特徵與上揭監視錄影畫面中所出現之「身著
    白色襯衫、深色背心、手提公事包之男子」完全相符，參以
    告訴人明確指認該名「身著白色襯衫、深色背心、手提公事
    包之男子」即被告本人（見原審卷第19頁反面），被告復就
    案發當時之行蹤復無法提出任何證據以供原審及本院進行查
    證，則被告所為上揭辯解，要難採信。
  (三)綜上所述，本件事證明確，被告傷害犯行，堪以認定，應依
    法論科。
二、核被告所為係犯刑法第277條之傷害罪。 告訴意旨雖認被告
    有與他案被告丙○○（涉犯傷害罪部分，業經原審以97年度
    易字第2712號判處有期徒刑3月，本院以97年度上易字第295
    3 號判決駁回上訴確定）共同傷害告訴人，並另造成告訴人
    受有兩側膝蓋多處破皮傷（約2乘2公分）、右側肩部多處抓
    傷（約5乘0．1 公分）之傷害；惟查，告訴人於原審審判中
    明確證稱：被告於第一波衝突發生時，確有抓住伊衣領，伊
    試圖掙脫，被告以手扣住伊脖子，並將伊重心推撞該處建築
    工地外圍鐵牆，此時丁○○獨自撥打電話找他案被告丙○○
    到場助勢，他案被告丙○○到場後，渠等推移到第一波衝突
    發生點10公尺以外之地點，換成他案被告丙○○上前勒住伊
    衣服，並將伊推倒在地，出拳毆打伊，被告這時正在地上撿
    包包，沒有出手毆打伊，伊可以確定他案被告丙○○到場後
    ，被告沒有再出手毆打伊，伊所受右下顎瘀傷腫脹（約3乘3
    公分）、右側頸部多處抓傷及破皮傷（約5乘0．1公分、1乘
    1 公分）之傷害係被告造成的，至於兩側膝蓋多處破皮傷（
    約2乘2公分）、右側肩部多處抓傷（約5乘0．1 公分）則係
    他案被告丙○○所造成等情明確（見原審卷第20、21頁），
    他案被告丙○○既係丁○○自行打電話邀請到場，且被告於
    他案被告丙○○到場後，並無出手毆打告訴人，難認被告與
    他案被告丙○○就第二波衝突所發生傷害告訴人犯行，有何
    犯意聯絡或行為分擔之可言，是公訴人認被告與他案被告丙○○為共同正犯，另造成告訴人受有兩側膝蓋多處破皮傷（
    約2乘2公分）、右側肩部多處抓傷（約5乘0．1 公分）之傷
    害，容有誤會，併此敘明。
三、原審因認被告罪證明確，引用刑法第277條第1項、第41條第
    1項前段，刑法施行法第1條之1 第1項、第2項前段之規定，
    ，並審酌被告素行良好，並無前科，因質疑告訴人撕取房屋
    廣告單之動機而與告訴人發生爭執，並傷害告訴人之身體，
    迄今仍未賠償告訴人，犯後矢口否認，態度不佳，惟念告訴
    人所受傷勢尚屬輕微，兼衡以被告之生活狀況、智識程度等
    一切情狀，量處如主文所示之刑，並諭知易科罰金之折算標
    準。核其認事用法尚無不合，量刑亦稱妥適，上訴人即被告
    上訴意旨仍執前詞，否認犯罪，指摘原判決不當，請求撤銷
    改判理由，上訴應予駁回。
據上論斷，應依刑事訴訟法第368條，判決如主文。
本案經檢察官邱美育到庭執行職務。
中    華    民    國    98    年    6    月    4      日
            刑事第四庭    審判長法  官  陳筱珮
                                法  官  鄭水銓
                                法  官  周煙平
以上正本證明與原本無異。
不得上訴。
                                書記官  陳秋雄
中    華    民    國    98    年    6     月    5     日


司法院資訊處製作；財團法人民間司法改革基金會備份。
